【裁判字號】    98,訴,315
【裁判日期】    981023
【裁判案由】    排除侵害
【裁判全文】
臺灣新竹地方法院民事裁定               98年度訴字第315號
原      告  戊○○
            乙○○
            丁○○
                        樓
            丙○○
            甲○○
前列五人共同
訴訟代理人  彭志傑律師
被      告  庚○○
訴訟代理人  己○○○
            辛○○
上列當事人間排除侵害事件，本院裁定如下：
    主  文
原告之訴駁回。
訴訟費用由原告負擔。
    理  由
一、按起訴違背民事訴訟法第二百五十三條、第二百六十三條第
    二項之規定，或其訴訟標的為確定判決之效力所及者，法院
    應以裁定駁回之，民事訴訟法第二百四十九條第一項第七款
    定有明文。又除別有規定外，確定之終局判決就經裁判之訴
    訟標的，有既判力，同法第四百條第一項亦定有明文；另確
    定判決，除當事人外，對於訴訟繫屬後為當事人之繼受人者
    ，及為當事人或其繼受人占有請求之標的物者，亦有效力。
    再按「已起訴之事件，在訴訟繫屬中，該訴訟之原告或被告
    不得更以他造為被告，就同一訴訟標的提起新訴或反訴，此
    觀民事訴訟法第二百五十三條之規定自明。所謂就同一訴訟
    標的提起新訴或反訴，不僅指後訴係就同一訴訟標的求為與
    前訴內容相同之判決而言，即後訴係就同一訴訟標的，求為
    與前訴內容可以代用之判決，亦屬包含在內。故前訴以某請
    求為訴訟標的求為給付判決，而後訴以該請求為訴訟標的，
    求為積極或消極之確認判決，仍在上開法條禁止重訴之列。
    」，亦有最高法院著有46年台抗字第136號判例意旨可資參
    照，準此，可認確定終局判決之既判力所及之當事人兩造或
    其繼受人，就該確定終局判決中已經裁判之法律關係，另行
    提起新訴，如該新訴所求判決之內容，與確定判決之內容係
    可以代用者，即應認為係屬同一事件，而受一事不再理原則
    之限制，且所謂內容可以代用，例如就某請求已有給付之確
    定判決後，復就該請求求為積極或消極之確認判決者，即屬
    之。
二、原告主張略以：
（一）原告所有坐落新竹縣關西鎮○○段八二九及八三二地號土
      地（重測前為關西段一三九之五與一三九之十）原為呂仁
      洲所有，嗣為呂傅姒妃繼承取得，後由原告等於九十二年
      十二月二十四再為繼承取得；而被告所有坐落同段八二七
      及八三０地號（重測前為關西段一三九之九及一三九之六
      地號）土地原為被告之被繼承人范金水所有，嗣為被告繼
      承取得。
（二）訴外人范金水與呂仁洲間，曾因上開土地界址及拆屋還地
      事件涉訟，並經本院七十五年訴字第五六六判決及台灣高
      等法院七十五年上易字第一四０八號判決確定。因上開判
      決理由記載「又縱該地籍圖確有錯誤，在未合法更正前，
      本院亦僅能就現存之地籍資料以憑認定：：，且證人即時
      任新竹縣竹北地政事務所之張增輝亦證稱：『分割時，當
      初測量技術錯誤才造成分割地籍圖錯誤，依實施規則第二
      十三條，須當事人同意才可以辦理更正。』」；又另案兩
      造請求遷讓房屋之事件中，判決理由亦揭示「前於共有物
      分割時，分割方法係按各自房屋現況分割，：：：嗣後發
      現地籍界線與現有建物不符：：」等語，再佐以兩造之父
      親即范金水及呂仁洲於四十九年十月二日所簽訂之土地賣
      賣契約書可知，本件之界址確因新竹縣竹北地政事務所測
      量技術錯誤而造成未依房屋現況予以分割之情。
（三）本件係依民法第七百六十七條請求被告更正界址如聲明所
      載，與前述之本院七十五年訴字第五六六號及台灣高等法
      院七十五年上易字第一四０八號判決依錯誤地籍圖而定界
      址之確定判決不同，非該確定判決既判力所及。
（四）原告爰聲明：(一)被告應同意原告所有坐落新竹縣關西鎮
      ○○段八二九及八三二地號土地與被告所有坐落同段八二
      七及八三０地號土地間之界址，應更正如附圖台灣省政府
      地政處測量總隊民國七十五年十一月十八日七五地測業字
      第一二七五四函鑑定圖虛線所示。（二）訴訟費用由被告
      負擔等語。
三、被告答辯略以：
（一）原告所有之上開地號土地重測前為關西段關西小段一三九
      之五及一三九之十地號土地，與被告所有之同段第一三九
      之九及一三九之六地號之界址，前已經本院七十五年度訴
      字第五六六號判決及台灣高等法院七十五年度上易字第一
      四０八號判決確定，本件原告雖請求更正界址，實仍為確
      定界址，而原告既為前案之當事人即呂傅姒妃之繼受人，
      自當受前案判決既判力效力之拘束，不得再提起本件訴訟
      。
四、本院之認定：
（一）經查，本件原告主張其所有坐落新竹縣關西鎮○○段八二
      九及八三二地號土地（重測前為關西段一三九之五與一三
      九之十）與被告所有坐落同段八二七及八三０地號（重測
      前為關西段一三九之九及一三九之六地號）之界址應以如
      附圖之台灣省政府地政處測量總隊 (現已改制為內政部國
      土測繪中心)於民國七十五年十一月十八日以七五地測業
      字第一二七五四函之鑑定圖中虛線所示，惟因當時測量之
      新竹縣竹北地政事務所之測量技術錯誤而造成未依分割申
      請時，共有人申請依房屋現況分割之情形，而依錯誤之界
      址鑑定結果，導致原告所有之上開土地占用被告所有之系
      爭土地分別達三十一及四平方公尺，為此，乃提起本件訴
      訟，請求將錯誤之界址予以更正。惟查，原告之被繼承人
      呂仁洲與被告之被繼承人范金水前因新竹縣關西鎮○○段
      八二九及八三二地號土地（即重測前關西段一三九之五與
      一三九之十地號土地）及同段八二七及八三０地號（即重
      測前關西段一三九之九及一三九之六地號）土地之界址，
      提起確認界址訴訟，且系爭土地界址業經判定以附圖一之
      竹北地政事務所土地複丈成果圖中編號1、2、3之點連接
      線為準，此有本院七十五年度訴字第五六六號判決及台灣
      高等法院七十五年度上易字第一四０八號判決在卷可佐，
      並為原告所不否認，堪信為實。且原告提請本件訴訟，雖
      主張兩造土地之界址應予更正，然究其真意亦為確認兩造
      界址為其主張之界線所示，揆諸首開之規定及說明，可認
      本件之訴訟，其請求已為前案之請求內容所包含，是被告
      辯稱本件之訴訟與前案屬同一事件，原告應受前案判決既
      判力效力之拘束乙節，即非無據。
（二）綜上所述，依民事訴訟法第四百條第一項、第四百零一條
      第一項之規定，原告應受前述之前案確定判決既判力效力
      之拘束，是依同法第二百四十九條第一項第七款之規定，
      原告提起本件之訴訟，已違一事不再理之原則，程序上於
      法不合，應予以裁定駁回。
（三）本件裁定之基礎已臻明確，兩造其餘之攻擊、防禦方法，
      核與裁定結果無影響，爰不一一予以論列，併此敘明。
五、依民事訴訟法第二百四十九條第一項第七款、第九十五條、
    第八十五條第一項本文，裁定如主文。
中    華    民     國    98     年  10    月    23    日
                   民事第二庭      法  官  彭淑苑
以上正本係照原本做成。
如對本判決上訴，須於判決送達後20日內向本院提出上訴狀。
                                   書記官  王恬如
中    華    民     國    98     年  10    月    23    日


司法院資訊處製作；財團法人民間司法改革基金會備份。
